【裁判字號】    95,訴,185
【裁判日期】    950608
【裁判案由】    詐欺等
【裁判全文】
臺灣基隆地方法院刑事判決               95年度訴字第185號
公  訴  人  台灣基隆地方法院檢察署檢察官
被      告  甲○○
                    現於臺灣新店戒治所
上列被告因詐欺等案件，經檢察官提起公訴（94年度偵緝字第40
8、409號），本院判決如下：
    主  文
甲○○共同意圖為自己不法之所有，以詐術使人將本人之物交付
，累犯，處有期徒刑陸月，如易科罰金，以佰元折算壹日。
    理  由
一、犯罪事實：
    甲○○前於民國（下同）91年間，因違反電信法案件，經法
    院判處有期徒刑3 月確定，於91年12月17日執行完畢。仍不
    知悔改，與姓名年籍不詳之成年男子共同基於意圖為自己不
    法所有之犯意聯絡，利用甲○○於89年4 月29日，在台北巿
    民生西路206號3樓「三秦實業有限公司」掛名負責人（下稱
    三秦公司，起訴書誤載三泰公司）之機會，於93年 8月間，
    明知渠等無資力亦無購車之意願，以甲○○名義向建富車行
    購買車牌號碼3813─ＤＵ號自小客車，及向主管機關辦理登
    記，並以動產擔保抵押借款方式，向南山人壽保險股份有限
    公司（下稱南山人壽公司）申辦貸款新台幣（下同）52萬元
    ，以車牌號碼3813─ＤＵ號自小客車擔保南山人壽公司52萬
    元之債權，由甲○○為動產抵押借款之債務人，雙方約定分
    60 期清償前揭貸款，每月一期，每期付款11832元，車輛存
    放地點為甲○○之住所或營業所，在貸款未付清之前，不得
    任意遷移或為其他處分，93年 8月26日南山人壽公司職員戊
    ○前往台北巿福華路 145號與甲○○對保，於同年9月3日簽
    訂車輛動產擔保抵押借款契約，因甲○○以三秦公司負責人
    自居，使南山人壽公司陷於錯誤而同意貸付上開金錢。甲○
    ○在取得3813─ＤＵ號自小客車後，即交由不詳姓名年籍男
    子使用，該不詳姓名年籍男子僅付款 2期後，即拒不付款，
    上開自小客車亦遷移不知去向，使南山人壽公司追索無著受
    害。
二、認定事實所依據之證據及理由：
（一）證據能力方面：
      按被告以外之人於審判外向法官所為之陳述，得為證據；
      於偵查中向檢察官所為之陳述，除顯有不可信之情況者外
      ，亦得為證據；又除顯有不可信之情況外，公務員職務上
      製作之紀錄文書、證明文書；從事業務之人於業務上或通
      常業務過程所須製作之紀錄文書、證明文書，亦得為證據
      ；被告以外之人於審判外之陳述，雖不符前四條之規定，
      而經當事人於審判程序同意作為證據，法院審酌該言詞陳
      述或書面陳述作成時之情況，認為適當者，亦得為證據；
      刑事訴訟法第159條之1、第159條之4第1、2 款、第159條
      之5 定有明文。查證人戊○於偵查中向檢察官所為陳述，
      既經具結，並於自由意志下陳述，自無顯不可信之情況，
      依刑事訴訟法第159條之1規定，自得為證據，又被告對本
      案卷內證人姚曉琪於警詢、蕭郁穎於偵查中未以證人身分
      具結所為之陳述、車輛動產抵押暨借款契約書影本1 份、
      動產擔保交易抵押設定登記申請書影本1 份、新領牌照登
      記書影本1份、付款記錄查詢表1份、身分證影本、外訪報
      告單1份、現場查訪照片12張、車籍作業系統-查詢認可資
      料等書證之證據能力均表示無意見，且於言詞辯論終結前
      ，就本案證據之調查，均無何異議，既無異議，依前述法
      條之規定，該等人證、書證，自亦有其證據能力，合先敘
      明。
（二）實體方面：
  １、被告甲○○之自白：
      被告於94年 6月13日檢察官偵訊時自承：「車子確實是我
      買的。」、「（訊以何人叫你去買車？）我不知道，他們
      請我吃飯喝酒，後來就我簽名。」、「他們拜託我說他們
      缺一台公務車。」等語（詳94年度偵字第2009號偵查卷第
      47 、48頁）。
  ２、人證：
    (1)證人姚曉琪於警詢、證人蕭郁穎於偵查中、證人丁○○於
      本院審理時均證述：被告有將車牌號碼3813─ＤＵ號自小
      客車，以動產擔保抵押借款之方式，設定動產抵押予南山
      人壽公司，向南山人壽公司借款52萬元，以分期付款方式
      為之，雙方約定在貸款未付清之前，不得將自小客車任意
      遷移或為其他處分，93年 8月26日南山人壽公司職員前往
      台北巿福華路145 號與被告甲○○對保，於同年9月3日簽
      訂車輛動產擔保抵押借款契約，事後被告僅付款 2期後，
      即拒不付款，上開自小客車亦遷移不知去向等語（（詳94
      年度偵字第2009號偵查卷第10─11、46、62頁、本院95年
      5月25日審判筆錄）。
    (2)證人戊○於偵查中證述：本件動產抵押借款是由伊承辦，
      並負責對保，93年 8月26日伊有至台北市○○路一家通訊
      行與被告甲○○對保，當場並有核對身分證等語（詳94年
      度偵字第2009號偵查卷第47頁）。
  ３、書證：
      偵查卷附之車輛動產抵押暨借款契約書影本 1份、動產擔
      保交易抵押設定登記申請書影本 1份、新領牌照登記書影
      本1份、付款記錄查詢表1份、身分證影本、外訪報告單 1
      份、現場查訪照片12張、車籍作業系統─查詢資料、本院
      卷附之華泰商業銀行、安泰商業銀行延平分行、台北國際
      商業銀行延平分行、合作金庫商業銀行雙連分行函、臺北
      市政府函、經濟部函各1份。
  ４、雖被告於警詢、本院審理時否認上情，惟查，被告於警詢
      時自承車輛動產擔保抵押借款契約所附之身分證影本，是
      伊之身分證無訛，但該身分證於93年11月間曾遺失云云，
      惟查，本件動產擔保抵押借款對保時間是93年8 月26日，
      簽約時間是在93年9月3日，均係在被告所稱身分證遺失之
      前，因此，在簽約當時，被告身分證既未遺失，亦未交付
      他人使用，證人戊○又明確指證，對保之人確係被告，被
      告所辯，顯不足採。
  ５、綜上，本件事證明確，被告犯行，洵堪認定，應論罪科刑
      。
三、論罪及科刑之理由：
（一）核被告甲○○所為，係犯刑法第339條第1項之詐欺取財罪
      ，及動產擔保交易法第38條之罪。
（二）被告與不詳姓名年籍成年男子，就上開犯行，有犯意聯絡
      及行為分擔，應論以共同正犯。
（三）被告所犯上開2 罪間，有方法結果之牽連關係，應從一重
      之詐欺取財罪論處。
（四）查被告曾犯如犯罪事實欄所述前科，甫於91年10月17日執
      行完畢，此有臺灣高等法院被告前案紀錄表一紙在卷可稽
      ，其於五年內再犯本件有期徒刑以上之罪，為累犯，應依
      刑法第47條之規定，加重其刑。
（五）爰審酌被告貪圖私利而為本案犯行之動機、目的、手段、
      對社會造成之影響，及渠等品行、智識程度、犯罪後態度
      等一切情狀，量處如主文所之刑，併諭知易科罰金之折算
      標準，以示儆懲。
（六）公訴意旨另認：(1)被告甲○○提供自己之年籍及聯絡資料
      、身分證影本，交由前述不詳姓名男子填寫信用卡申請書
      ，於93年 3月29日，以甲○○名義向遠東國際商業銀行股
      份有限公司（下稱遠東銀行）申請信用卡，偽稱甲○○為
      三秦公司負責人，並附名片及身分證影本各 1紙，使遠東
      銀行不疑有他，而於同年4月核發卡號0000-0000-0000-00
      00號之信用卡 1張予該不詳姓名男子使用；(2)該不詳姓名
      成年男子取得遠東銀行核發之信用卡後，承前同一犯意，
      自93年10月 1日起迄11月21日止，連續以該信用卡至各地
      商店消費，於93年10月 7日12時10分許，打電話至東森得
      易購股份有限公司台北分公司（下稱東森購物公司），冒
      稱為「甲○○」，購買「勞斯丹頓頂級總裁男錶」（價值
      66660元）「台鹽綠迷雅銀采系列禮盒A」（價值6000元）
      ，該公司職員稱欲分 6期給付貨款，並提供甲○○所有之
      遠東銀行信用卡資料以為付款，同月 8日22時許，再以同
      一方式購買「聯強炫風大尺寸液晶電腦組」（價值 36990
      元），使不知情之東森購物公司將上開 3件訂購貨品送至
      台北巿民生西路206號3樓，交予冒稱為「甲○○」之不詳
      姓名男子，該男子在客戶收執聯上偽造「甲○○」署名，
      表示業已收到上開貨品，再交還予不知情之送貨人員以為
      行使，使遠東銀行依分期之款項代為撥付款項。嗣因甲○
      ○僅於同年10月11日及11月19日繳付部分信用卡款項，其
      他帳款則逾期未繳，經遠東銀行12月 9日強制停卡，東森
      購物公司無法收到分期款項始知上情，因認被告另涉有刑
      法第216、210條之行使偽造私文書罪、詐欺罪。惟按犯罪
      事實應依證據認定，無證據不得認定犯罪事實；又不能證
      明被告犯罪者，應諭知無罪之判決，刑事訴訟法第 154條
      第2項、第301條第 1項分別定有明文。又事實之認定，應
      憑證據，如未能發現相當證據，或證據不足以證明，自不
      能以推測或擬制之方法，為裁判基礎；且認定不利於被告
      之事實須依積極證據，苟積極證據不足為不利於被告事實
      之認定時，即應為有利於被告之認定；另認定犯罪事實所
      憑之證據，雖不以直接證據為限，間接證據亦包括在內，
      然而無論直接證據或間接證據，其為訴訟上之證明，須於
      通常一般之人均不致有所懷疑，而得確信其為真實之程度
      者，始得據為有罪之認定，倘其證明尚未達到此一程度，
      而有合理之懷疑存在，無從使事實審法院得為有罪之確信
      時，即應由法院為諭知被告無罪之判決（最高法院40年臺
      上字第86號、30年上字第 816號、76年臺上字第4986號判
      例意旨參照）。訊據被告堅決否認其有上開偽造文書、詐
      欺之犯行，辯稱：遠東銀行信用卡不是伊去申請、領取，
      亦未使用等語。公訴意旨認被告涉犯偽造文書、詐欺罪，
      主要係依證人丙○○於偵查中之陳述、遠東銀行信用卡申
      請書、刷卡消費明細表、不詳男子電話購物錄音帶、譯文
      、貨物簽收客戶回執聯、法務部調查局聲紋鑑定報告書、
      被告金融聯合徵信中心資料而為論據。經查，電話購物錄
      音帶、譯文、及證人丙○○於偵查中、本院審理中之證述
      ，均僅能證明，有一名自稱「甲○○」之男子以電話向「
      東森得易購」購買上述三項物品，惟上開電話錄音帶與調
      查局採樣被告甲○○之聲調，由法務部調查局做聲紋比對
      鑑定，調查局以聆聽比對法及聲紋圖譜特徵比對法比對分
      析結果，錄音帶中之男子聲音與甲○○本人聲音音質不同
      ，有法務部調查局94年12月9日調科參字第09400536420號
      鑑定報告書在卷可參，雖該不詳男子是以被告甲○○名義
      申請之遠東銀行信用卡購物，然參諸偵查卷附之遠東銀行
      信用卡申請書、客戶回執聯上「甲○○」之簽名，明顯與
      被告甲○○在法庭筆錄上之簽名不同，此觀諸上開申請書
      、回執聯、筆錄自明，堪信申請信用卡及向東森得易購購
      物之男子，並非被告甲○○本人，此外，又無積極證據證
      明被告與上開男子有犯意聯絡及行為分擔，準此，因未能
      超越合理懷疑，本院無從形成有罪心證，自應依法就此部
      分諭知無罪，惟公訴人認此部分與前揭本院認定有罪部分
      ，有連續犯及牽連犯之裁判上一罪關係，爰不另為無罪之
      諭知，附此敘明。
四、適用之法律依據：
    刑事訴訟法第299條第1項前段，動產擔保交易法第38條，刑
    法第11條前段、第28條、第339條第1項、第55條、第47條、
    第41條第1項前段，罰金罰鍰提高標準條例第1條前段、第2
    條。
本案經檢察官乙○○到庭執行職務。
中    華    民    國    95    年    6     月    8     日
                  刑事第三庭審判長法  官  王福康
                                  法  官  王慧惠
                                  法  官  齊潔
以上正本證明與原本無異。
對於本件判決如有不服，應於收受送達後10日內，向本院提出上
訴書狀，上訴於臺灣高等法院，並按他造當事人之人數附具繕本
。
中    華    民    國    95    年    6     月    9     日
                                  書記官  潘端典
附錄論罪法條：
中華民國刑法第339條
(普通詐欺罪)
意圖為自己或第三人不法之所有，以詐術使人將本人或第三人之
物交付者，處5年以下有期徒刑、拘役或科或併科1千元以下罰金
。
以前項方法得財產上不法之利益或使第三人得之者，亦同。
前二項之未遂犯罰之。
動產擔保交易法第38條
 (處分標的物之處罰)
動產擔保交易之債務人，意圖不法之利益，將標的物遷移、出賣
、出質、移轉、抵押或為其他處分，致生損害於債權人者，處3
年以下有期徒刑、拘役或科或併科6000元以下之罰金。


司法院資訊處製作；財團法人民間司法改革基金會備份。
